【裁判字號】    90,訴,1096
【裁判日期】    900823
【裁判案由】    綜合所得稅
【裁判全文】
臺中高等行政法院判決                              九十年度訴字第一○九六號
                              .
    原      告  甲○○
    代  表  人  乙○○
    訴訟代理人  丙○○
                丁○○
右當事人間因綜合所得稅事件，原告不服財政部中華民國九十年三月二十六日台財訴
字第○八九○○七三六六一號訴願決定，提起行政訴訟。本院判決如左︰
    主  文
原告之訴駁回。
訴訟費用由原告負擔。
    事  實
壹、事實概要：
    原告民國（以下同）八十六年度綜合所得稅結算申報，自行申報其配偶施玉梅執
    業之正信工商服務社業務所得新台幣（以下同）一、九三九、四九六元，經被告
    機關初查核定執行業務所得三、九三八、○七八元，合併核定原告當年度綜合所
    得總額為四、四一二、五三八元，應補稅額五七一、九四○元。原告不服，就核
    定其配偶執行業務所得（正信工商服務社）項下之業務收入項目，申經復查、訴
    願結果，均未獲變更，遂提起本件訴訟。
貳、兩造之陳述及爭點：
一、原告部分：
  (一)聲明：訴願決定及原處分均撤銷。
  (二)陳述：
    1.原告八十六年度綜合所得稅結算申報，經被告機關核定綜合所得總額四、四一
      二、五三八元，應補稅額五七一、九四○元，其中原告之配偶施玉梅執行業務
      收入七、五四○、○○○元，執行業務所得三、九三八、○七八元，係以財政
      部八十七年二月十九日台財稅第八七一九二七九○一號函示，以每家委託記帳
      廠商每月二、○○○元核定而成，致超核收入一、九八七、○○七元，與實際
      狀況大有出入。
    2.原告之配偶施玉梅之正信工商服務社係為代客記帳業者，主要服務對象為中小
      型甚至家庭式企業，並以書面審核方式辦理執行業務所得結算申報，八十六年
      度記帳水準為每月平均為一、二○○元至一、五○○元，尤其大多數更為一、
      二○○元居多，實因社頭地區多為從事織襪代工業，利潤微薄，收費無法達到
      財政部公布之八十六年度每月二、○○○元之標準，故以每月每家一、五○○
      元申報執行業務收入，實與真正的收入相符，並於八十七年一月底前辦理執行
      業務所得扣繳申報完竣，孰知財政部於八十七年二月遽行公布台財稅第八七一
      九二七九○一號函，強行以每月每家二、○○○元核定收入，實令人深感不平
      。多年來記帳收費均以財政部之標準為上限目標，八十六度之收費亦以之前公
      布之一、五○○元為上限目標，縱使自八十七年度起向服務廠商提高收費標準
      ，亦無法達到財政部之標準，這點可由財政部實施調查是否屬實，實因這幾年
      經濟景氣欠佳，小企業經營困難，提高收費標準無疑相對提高他們的成本，故
      至今收費水準平均為一、六○○元即屬不錯，更何況二、○○○元？財政部以
      延遲之解釋函令對以前年度實際收費強行調高核定，原告深感不服。
    3.財政部訴願決定書稱原告未能提示每次向委託廠商收取記帳費用之原始收據存
      根供核，實因八十六年度收費紀錄均記載在發票封面或底頁，數量頗多，且被
      告並未要求提示該項紀錄供核，而非無法提示供核。
二、被告部分：
  (一)聲明：原告之訴駁回。
  (二)陳述：
    1.按「個人之綜合所得總額，以其全年左列各類所得合併計算之：‧‧‧第二類
      ：執行業務所得：凡執行業務者之業務或演技收入，減除‧‧‧其他直接必要
      費用後之餘額為所得額。‧‧‧」「納稅義務人之配偶‧‧‧有前條各類所得
      者，應由納稅義務人合併報繳。」「稽徵機關進行調查或復查時，納稅義務人
      ‧‧‧未提示者，稽徵機關得依查得之資料或同業利潤標準核定其所得額。」
      「執行業務者‧‧‧未能提供證明所得額之帳簿文據者，稽徵機關得照同業一
      般收費及費用標準核定其所得額。」分別為所得稅法第十四條第一項第二類、
      第十五條第一項、第八十三條第一項及同法施行細則第十三條第二項所明定。
      又所謂未提示，兼指帳簿文據全部未提示，或雖提示而有不完全、不健全或不
      相符者，均有其適用，最高行政法院著有六十一年判字第一九八號判例。次按
      「執行業務者應依所得稅法第十四條第一項第二類第二款規定，至少設置日記
      帳一種，詳細記載其業務收支項目，並應按會計事項發生之次序逐日登帳，至
      遲不得超過二個月，帳簿使用前應送主管稽徵機關登記驗印。‧‧‧執行業務
      收入應給與他人憑證，並自留存根或副本，業務支出應自他人取得憑證。各項
      會計憑證，應依事項發生之時序，依次編號黏貼或裝訂成冊，妥為保存。‧‧
      ‧」「執行業務者於規定期限內辦理結算申報並能提供證明所得額之帳簿、文
      據調查者，其執行業務所得，應依帳載核算認定。其未依規定提供調查者，應
      依所得稅法第八十三條及同法施行細則第十三條規定訂定之收費及費用標準核
      定其所得額。」分別為執行業務所得查核辦法第六條及第八條所明定。又「執
      行業務者未依法辦理結算申報，或未依法設帳記載並保存憑證，或未能提供證
      明所得額之帳簿文據者，稽徵機關得依下列標準計算其收入額一、‧‧‧二十
      六、未具會計師資格，辦理工商登記等業務者，適用會計師收費標準計算，其
      代為記帳者，不論書面審核或查帳案件，一律依各公會按書面審核案件最低收
      費標準加二成計算，公會不提供上述資料者，每家每月直轄市及省轄市二、五
      ○○元，縣二、○○○元。為財政部八十七年二月十九日台財稅第八七一九二
      七九○一號函頒「八十六年度稽徵機關核算執行業務者收入標準」在案。
    2.原告配偶施玉梅係正信工商服務社之負責人，原告八十六年度綜合所得稅結算
      申報案自行申報執行業務收入五、五四一、四一八元，費用三、六○一、九二
      二元，所得一、九三九、四九六元。被告機關初查依據當年度執行業務者收入
      歸戶清單暨前揭收入標準，以每家每月二、○○○元核定原告配偶執行業務收
      入七、五四○、○○○元、執行業務所得三、九三八、○七八元。原告不服，
      提起復查、訴願，均遭駁回。
    3.原告訴稱多年來記帳收費均以財政部訂頒之標準為上限目標，八十六年度之收
      費亦以之前公布之一、五○○元為上限目標及被告機關以延遲之解釋函令對以
      前年度實際收費強行調高核定深感不服云云。查原告所訴財政部八十七年二月
      十九日台財稅第八七一九二七九○一號函示之「八十六年度稽徵機關核算執行
      業務者收入標準」係主管機關調查業者當年度一般收費情形後，於次年度公布
      ，以供稽徵機關查核時對未依法設帳或未依法設帳並保存憑證之執行業務者作
      為計算當年度收入額之標準，是原告主張顯係誤解。又原告復查時提示之日記
      簿載「記帳費」收入皆以兩個月合計一筆入帳，並不合首揭法令規定，按會計
      事項發生之次序逐日登帳，至遲不得超過二個月。且原告並無法提示原始收費
      收據存根供核，是被告機關依前開函示之收費標準以每商號每月二、○○○元
      核算全年執業收入並無不合，原告訴稱被告機關並未請其提示足資證明收費情
      形之原始憑證純屬推諉之詞，空言主張，核不足採。
    理  由
一、按「個人之綜合所得總額，以其全年左列各類所得合併計算之：‧‧‧第二類：
    執行業務所得：凡執行業務者之業務或演技收入，減除‧‧‧其他直接必要費用
    後之餘額為所得額。‧‧‧」「納稅義務人之配偶‧‧‧有前條各類所得者，應
    由納稅義務人合併報繳。」「稽徵機關進行調查或復查時，納稅義務人‧‧‧未
    提示者，稽徵機關得依查得之資料或同業利潤標準核定其所得額。」「執行業務
    者‧‧‧未能提供證明所得額之帳簿文據者，稽徵機關得照同業一般收費及費用
    標準核定其所得額。」分別為所得稅法第十四條第一項第二類、第十五條第一項
    、第八十三條第一項及同法施行細則第十三條第二項所明定。次按「執行業務者
    應依所得稅法第十四條第一項第二類第二款規定，至少設置日記帳一種，詳細記
    載其業務收支項目，並應按會計事項發生之次序逐日登帳，至遲不得超過二個月
    ，帳簿使用前應送主管稽徵機關登記驗印。‧‧‧執行業務收入應給與他人憑證
    ，並自留存根或副本，業務支出應自他人取得憑證。各項會計憑證，應依事項發
    生之時序，依次編號黏貼或裝訂成冊，妥為保存。‧‧‧」「執行業務者於規定
    期限內辦理結算申報並能提供證明所得額之帳簿、文據調查者，其執行業務所得
    ，應依帳載核算認定。其未依規定提供調查者，應依所得稅法第八十三條及同法
    施行細則第十三條規定訂定之收費及費用標準核定其所得額。」分別為執行業務
    所得查核辦法第六條及第八條所明定。又「執行業務者未依法辦理結算申報，或
    未依法設帳記載並保存憑證，或未能提供證明所得額之帳簿文據者，稽徵機關得
    依下列標準計算其收入額；‧‧‧二十六、未具會計師資格，辦理工商登記等業
    務者，適用會計師收費標準計算，其代為記帳者，不論書面審核或查帳案件，一
    律依各公會按書面審核案件最低收費標準加二成計算，公會不提供上述資料者，
    每家每月直轄市及省轄市二、五○○元，縣二、○○○元。」亦經財政部八十七
    年二月十九日台財稅第八七一九二七九○一號函頒「八十六年度稽徵機關核算執
    行業務者收入標準」在案。
二、原告配偶施玉梅係代客記帳業者正信工商服務社之負責人，原告八十六年度綜合
    所得稅結算申報，自行申報執行業務收入五、五四一、四一八元，費用三、六○
    一、九二二元，所得一、九三九、四九六元等情為兩造所不爭，並有上開申報書
    影本附原處分卷可稽。被告機關初查依據當年度執行業務者收入歸戶清單暨前揭
    收入標準，以每家商號每月二、○○○元核定原告配偶執行業務收入七、五四○
    、○○○元、執行業務所得三、九三八、○七八元。原告就每家每月二、○○○
    元不服，主張多年來記帳收費均以財政部訂頒之標準為上限目標，八十六年度之
    收費亦以之前公布之一、五○○元為上限目標，被告機關以延遲之解釋函令對以
    前年度實際收費強行調高核定，令人不服云云。惟原告之配偶既係執行業務者，
    原告如主張以其實際之收入核算所得，自應提出能確實證明其所得額之帳簿文據
    供核。復查程序中被告曾通知原告提示八十六年度正信工商服務社帳簿憑證及記
    帳收入請款明細表、扣繳憑單等資料，乃原告僅提出日記簿影本數頁，而其上所
    載「記帳費」收入皆以兩個月合計一筆入帳，有被告機關函、回執、日記帳影本
    等附原處分卷可考，核與首揭日記帳應逐日登帳之規定並不相符，且正信工商服
    務社並未留存憑證存根，原告主張收費紀錄記載在客戶之發票封面等情，縱若屬
    實亦與規定不合，均不足採取。是以依據最高行政法院六十一年判字第一九八號
    判例意旨，原告雖提示帳簿文據卻有不完全、不相符之情形，被告機關自得依同
    業一般收費及費用標準核定其所得額。又查正信工商服務社所屬彰化縣稅務會計
    記帳代理業職業工會，八十六年度並未訂定書面審核案件最低收費標準，有被告
    提出之傳真查詢單乙紙在卷可按，原告對之亦不爭執，從而被告依前揭財政部頒
    布之「八十六年度稽徵機關核算執行業務者收入標準」，以每商號每月二、○○
    ○元核算原告之配偶全年執行業務之收入，於法並無違背。又上開「八十六年度
    稽徵機關核算執行業務者收入標準」係財政部調查業者當年度一般收費情形後，
    於次年度公布，以供稽徵機關查核時，對未依法設帳或未依法設帳並保存憑證之
    執行業務者，作為計算當年度收入額之標準，並非以「延遲之解釋令函對以前年
    度之實際收費強行調高核定」，是原告此部分主張核無足採。綜上所述，本件被
    告依首揭規定核算原告之八十六年度執行業務收入，於法並無違誤，訴願決定予
    以維持亦無不合，原告訴請撤銷核屬無據，應予駁回。
據上論結，本件原告之訴為無理由，依行政訴訟法第一百九十五條第一項後段、第九
十八條第三項前段，判決如主文。
中    華    民    國      九十      年      八        月    二十三      日
                    臺 中 高 等 行 政 法 院  第 三 庭
                                審 判 長 法  官      王  茂  修
                                         法  官      莊  金  昌
                                         法  官      許  金  釵
右正本證明與原本無異。
如不服本判決，應於判決送達後二十日內向本院提出上訴書狀，其未表明上訴理由者
，應於提起上訴後二十日內向本院提出上訴理由書（須依對造人數附具繕本）；如於
本判決宣示或公告後送達前提起上訴者，應於判決送達後二十日內補提上訴理由書（
須附繕本）。未表明上訴理由者，逕以裁定駁回。
提起上訴應預繳送達用雙掛號郵票拾份(每份三十四元)。
中    華    民    國      九十      年      八        月    二十四      日
                                         法院書記官  李  孟  純


司法院資訊處製作；財團法人民間司法改革基金會備份。
